【裁判字號】    97,交聲,81
【裁判日期】    971212
【裁判案由】    違反道路交通管理處罰條例聲明異議
【裁判全文】
臺灣臺東地方法院刑事裁定              97年度交聲字第81號
原處分機關  交通部公路總局高雄區監理所臺東監理站
異  議  人  甲○○
即受處分人
上列受處分人因違反道路交通管理處罰條例案件，對於交通部公
路總局高雄區監理所臺東監理站中華民國97年 7月30日所為之處
分（東監違裁字第裁81-T00000000號），聲明異議，本院裁定如
下：
    主  文
異議駁回。
    理  由
一、按「汽車號牌懸掛位置，除原設有固定位置外，應依下列規
    定懸掛固定：一汽車號牌每車兩面，應正面懸掛於車輛前後
    端之明顯適當位置。二曳引車號牌每車二面，應正面懸掛於
    車輛前後端之明顯適當位置。三機器腳踏車及拖車號牌每車
    一面，應正面懸掛於車輛後端之明顯適當位置。但汽缸總排
    氣量五百五十立方公分以上之大型重型機器腳踏車號牌自中
    華民國九十六年十一月一日起每車二面，應正面懸掛於車輛
    前後端之明顯適當位置；其前方號牌並得以直式或橫式之懸
    掛或黏貼方式為之。四汽車及曳引車臨時號牌每車二面，應
    黏貼於車輛前後端之適當位置，機器腳踏車及拖車臨時號牌
    每車一面，應黏貼於車輛後端之明顯適當位置。五汽車及曳
    引車試車號牌每車二面，應懸掛於車輛前後端明顯適當位置
    ，機器腳踏車及拖車試車號牌每車一面，應懸掛於車輛後端
    之明顯適當位置。汽車號牌不得變造損毀、塗抹或粘貼其他
    材料、加裝邊框或霓虹燈、裝置旋轉架、顛倒懸掛或以安裝
    其他器具之方式使不能辨認其牌號，並不得以他物遮蔽，如
    有污穢，致不能辨認其牌號時，應洗刷清楚。汽車號牌有裁
    剪或扭曲懸掛者，以損毀號牌論。」，道路交通安全規則第
    11條定有明文；再按汽車有已領有號牌而未懸掛或不依指定
    位置懸掛情形者，處汽車所有人新臺幣（下同）三千六百元
    以上一萬八百元以下罰鍰，並禁止其行駛，且牌照吊銷之，
    道路交通管理處罰條例第 12條第1項第7款、第2項亦有明文
    之規定；而依道路交通安全規則第2條第1款所定，汽車指在
    道路上不依軌道或電力架線而以原動機行駛之車輛（包括機
    器腳踏車），故機車所有人亦應依上揭規定為之。
二、將號牌裝置於旋轉架上，行駛時將號牌豎起成一直線，以規
    避照相採證舉發違規行為，尚非屬物理或化學方式塗抹號牌
    使不能辨認其號牌者，宜依道路交通管理處罰條例第14條第
    1 款（現行法第12條第1項第7款）後段「號牌不依指定位置
    懸掛」處罰，此亦有交通部84年03月30日（84）交路字第00
    1984號函釋可參。是以，號牌裝置於旋轉架上致使無法懸掛
    於原設計固定位置者，屬於「車牌不依指定位置懸掛」之情
    形，合先敘明。
三、原處分意旨略以：異議人即受處分人甲○○所有之車牌號碼
    M7Z-838號重型機車於民國97年3月1日8時40分許，由駕駛人
    甲○○騎乘至臺東縣臺東市○○路段，因「機車號牌未依指
    定位置懸掛（裝置旋轉架）」，為臺東縣保安警察隊告發，
    認為異議人有前開之違規行為，依道路交通管理處罰條例第
    12 條第1項第7款、第2項規定，裁處一萬八百元，並牌照吊
    銷等語。
四、聲明異議意旨略以：異議人當時並無騎乘機車，而係停在朋
    友家門口，異議人坐在機車上與朋友聊天，且警察未提供錄
    影為證據，因此臺東縣保安隊所為裁決顯有錯誤應予撤銷。
五、經查：
  (一)異議人甲○○所有之前開車號重型機車於前揭時、地，因該
    機車車牌不依指定位置懸掛裝置旋轉架，遭警攔查等情，為
    異議人所不否認，復經證人即本件開單之警員乙○○於本院
    審理中到庭具結證述明確（見本院卷97年10月24日訊問筆錄
    ），故此事實已堪認定。
  (二)異議人辯稱伊於為警查獲時車輛非在行使中、且警察並未錄
    影，故交通部公路總局臺東監理站之處分顯有違誤云云。查
    汽車號牌應於原設有固定位置或規定之明顯適當位置懸掛固
    定，道路交通安全規則第11條第 1項已有明文，本案車輛號
    牌擅自裝置於可控制變動之旋轉架上，無論行駛有無操作使
    用或是否於行駛中，均已違反上開規定，自應適用道路交通
    安全管理處罰條例第12條第1項第7款『已領有號牌不依指定
    位置懸掛』之規定處罰」。次查，違反道路交通管理處罰條
    例之處分，並非以經錄影或拍照為處分之要件，錄影與拍照
    僅係舉證之方法而已，本件違規事實已經異議人坦白承認且
    經舉發之員警到院具結證述屬實，異議人徒以未錄影為由主
    張原處分不當，乃卸責之詞，尚不足採。
六、綜上所述，異議人所有車牌號碼M7Z-838號重型機車，有「
    號牌不依指定位置懸掛」之違規事實，洵堪認定，原處分機
    關據以處罰之舉發事實無誤，其引用道路交通安全管理處罰
    條例第 12條第1項第7款、第2項等規定，裁處異議人罰鍰新
    臺幣一萬八百元，並吊銷牌照，於法即無不當。本件異議內
    容，經核並無理由，應予以駁回。
七、據上論斷，應依道路交通案件處理辦法第19條，裁定如主文
    。
中    華    民    國    97    年    12    月    12    日
                  交通法庭    法  官  陳弘能
以上正本證明與原本無異。
如不服本裁定，應於送達後5日內向本院提出抗告狀。
                              書記官  尹玉琪
中    華    民    國    97    年    12    月    12    日


司法院資訊處製作；財團法人民間司法改革基金會備份。
